【裁判字號】    98,台抗,997
【裁判日期】    981224
【裁判案由】    請求損害賠償聲請續行訴訟
【裁判全文】
最高法院民事裁定              九十八年度台抗字第九九七號
抗告人  甲○○  住江蘇省南京市鼓樓郵政局第386號信箱
上列抗告人因與乙○○間請求損害賠償事件，聲請續行訴訟，對
於中華民國九十八年十月二十二日台灣高等法院高雄分院裁定（
九十八年度續字第一號），提起抗告，本院裁定如下：
    主  文
原裁定廢棄，應由台灣高等法院高雄分院更為裁定。
    理  由
本件原法院以：抗告人對於台灣澎湖地方法院九十四年度交簡附
民上字第一號刑事附帶民事訴訟判決提起上訴，業於上訴狀載明
其住所為基隆市○○路一四八號，並於民國九十五年十二月十一
日下午三時言詞辯論期日到場陳述意見，而原法院刑事庭嗣將該
附帶民事訴訟移送民事庭，抗告人雖未於九十六年二月八日下午
四時五分準備程序期日到場，但經原法院查詢結果，其住所仍在
上址並未變更，參以抗告人聲請原法院續行訴訟記載戶籍地址為
基隆市○○路一四八號，可見抗告人之住所於原法院送達九十六
年五月二十三日上午九時四十分、同年七月四日上午九時三十五
分言詞辯論期日通知書予抗告人時，並無遷移不明之情形。準此
，上開應送達於抗告人之言詞辯論期日通知書，先後於九十六年
五月四日、同年六月十二日寄存於基隆市警察局第四分局中山派
出所，並作送達通知書兩份，一份黏貼於應受送達人住所門首，
另一份置於該住所之屋內，自屬合法送達。惟抗告人經合法通知
，無正當理由未於前開言詞辯論期日到場，相對人乙○○復拒絕
辯論，依民事訴訟法第一百九十一條規定，兩造無正當理由遲誤
九十六年五月二十三日言詞辯論期日，視為合意停止訴訟程序後
，原法院依職權續行訴訟，兩造無正當理由仍遲誤九十六年七月
四日言詞辯論期日，即應視為抗告人撤回上訴，因而裁定駁回其
續行訴訟之聲請。
惟按我國民法關於住所之設定，兼採主觀主義及客觀主義之精神
，必須主觀上有久住一定地域之意思，客觀上有住於一定地域之
事實，該一定之地域始為住所。而戶籍法僅為戶籍登記之行政管
理規定，戶籍地址即非認定住所之唯一標準。又民事訴訟法第一
百三十八條所規定之寄存送達，限於不能依同法第一百三十六條
及第一百三十七條規定行送達者，始得為之，倘其送達之處所，
雖原為應受送達人之住居所、事務所或營業所，但實際上已變更
者，縱令其戶籍登記尚未遷移，該原住居所、事務所或營業所，
即非應為送達之處所，自不得於該原處所為寄存送達。抗告人主
張其因有急待完成之學業，而於原法院刑事庭將本件刑事附帶民
事訴訟裁定移送民事庭前之九十五年十二月十五日即已出國，住
居所實際已變更等語，則抗告人出國期間長短，期間有無返台，
有無變更住所之意思，攸關本件寄存送達之合法與否。乃原法院
未予調查釐清，遽以前揭理由，駁回抗告人之續行訴訟聲請，不
免速斷。抗告意旨，指摘原裁定不當，求予廢棄，非無理由。
據上論結，本件抗告為有理由。依民事訴訟法第四百九十二條，
裁定如主文。
中    華    民    國  九十八  年   十二   月  二十四  日
                      最高法院民事第六庭
                          審判長法官  劉  福  來
                                法官  陳  國  禎
                                法官  陳  重  瑜
                                法官  吳  麗  女
                                法官  簡  清  忠
      本件正本證明與原本無異
                                      書  記  官
中    華    民    國  九十九  年   一     月    五    日
                                                      M

司法院資訊處製作；財團法人民間司法改革基金會備份。
